【裁判字號】    90,易,1511
【裁判日期】    900518
【裁判案由】    家庭暴力防治法
【裁判全文】
臺灣高雄地方法院刑事判決                          九十年度易字第一五一一號
    公  訴  人  臺灣高雄地方法院檢察署檢察官
    被      告  乙○○
右列被告因家庭暴力防治法案件，經檢察官提起公訴（八十九年度偵字第二七五五○
號、八十九年度偵字第二八五二七號），本院判決如左：
    主  文
乙○○傷害人之身體，處拘役參拾日，如易科罰金以參佰元折算壹日。
    事  實
一、乙○○與甲○○為夫妻，二人間具有家庭暴力防治法第三條第一款所稱之家庭成
    員關係，於民國八十九年十一月十一日晚間十時許，在高雄市○鎮區○○里○○
    街六十九巷二十八弄八號住處，二人因甲○○晚歸一事發生爭執，乙○○竟基於
    傷害之故意，徒手毆打甲○○，致甲○○受有前胸紅褐色瘀傷三×一公分、一×
    一公分、右手掌大拇指根部紅紫色瘀傷三×二公分、右手掌外側紅色擦傷○‧五
    ×○‧三公分、右膝內側紅褐色瘀傷四×三公分等傷害，而對家庭成員之甲○○
    實施身體上之不法侵害。
二、案經甲○○訴由高雄市政府警察局前鎮分局報請臺灣高雄地方法院檢察署檢察官
    偵查起訴。
    理  由
一、訊據被告乙○○矢口否認有何傷害告訴人甲○○之犯行，辯稱：因為甲○○有服
    用安眠藥的習慣，當天是甲○○在服用安眠藥後自己撞牆受傷的云云。
二、經查，被告於八十九年十一月十一日晚間十時許，在高雄市○鎮區○○里○○路
    六十九巷二十八弄八號住處，因細故與告訴人甲○○發生爭執，被告即以徒手毆
    打告訴人甲○○，致告訴人甲○○受有前胸紅褐色瘀傷三×一公分、一×一公分
    、右手掌大拇指根部紅紫色瘀傷三×二公分、右手掌外側紅色擦傷○‧五×○‧
    三公分、右膝內側紅褐色瘀傷四×三公分等傷害一情，業經告訴人甲○○指述綦
    詳，並有阮綜合醫院八十九年十一月二十一日診斷證明書一紙附卷可稽；被告雖
    以係告訴人甲○○自行服用藥物撞牆成傷為辯，然以告訴人甲○○所受傷害之部
    位為前胸部、右手掌大拇指、右手掌外側、右膝內側等處，衡情，除非係以正面
    撞擊牆壁，否則實難以造成前胸部之瘀傷，尤其右膝內側更屬撞擊牆壁時所不易
    接觸之點，且一般撞擊牆壁最易成傷之部位應為手臂、肩部等處，告訴人甲○○
    所受傷害之部位卻無一為該等位置，是由告訴人甲○○所受傷害之部位以觀，其
    傷害顯非係因撞擊牆壁所導致，況以告訴人甲○○受傷部位之面積均極為狹小，
    與一般由撞擊所造成之傷害均呈大面積之瘀傷不同，更可見告訴人甲○○所受之
    前開傷害並非如被告所言係告訴人甲○○自行撞牆所致，而係因外力所造成。被
    告所辯，洵無足採。事證明確，被告犯行，應堪認定。
三、核被告乙○○所為，係犯刑法第二百七十七條第一項傷害罪。爰審酌被告僅因細
    故即出手毆打告訴人甲○○，並造成告訴人甲○○身體多處瘀傷，惟念其素行尚
    佳，並無不良前科記錄，有臺灣高等法院被告全國前案紀錄表可參，因係一時失
    慮所致，且告訴人甲○○所受之傷害非重等一切情狀，量處如主文所示之刑；又
    按刑法第四十一條已於九十年一月十日經總統公布施行，並於同年月十二日生效
    ，該條規定：「犯最重本刑為五年以下有期徒刑之刑之罪，而受六個月以下有期
    徒刑或拘役之宣告，因身體、教育、職業、家庭之關係或其他正當事由，執行顯
    有困難者，得以一元以上三元以下折算一日，易科罰金。但確因不執行所宣告之
    刑，難收矯正之效，或難以維持法秩序者，不在此限。」、「併合處罰之數罪，
均有前項情形，其應執行之刑逾六月者，亦同」，被告所犯傷害罪，係三年以下
    有期徒刑之罪，且科處拘役之刑，被告犯罪時間雖在上開條文修正生效前，然依
    刑法第二條第一項前段規定，行為後法律有變更者，原則上適用裁判時之法律，
    復經新舊法比較結果，新修正之條文對於易科罰金之條件有利於行為人，故依刑
    法第二條第一項前段規定，被告所宣告之刑，應依新修正之刑法第四十一條第一
    項規定，諭知如易科罰金之折算標準。
據上論斷，應依刑事訴訟法第二百九十九條第一項，刑法第二條第一項前段、第二百
七十七條第一項、修正後第四十一條第一項，罰金罰鍰提高標準條例第一條前段、第
二條，判決如主文。
中      華      民      國    九十      年      五      月     十八     日
                                  臺灣高雄地方法院刑事第七庭
                                      法  官    曾  淑  娟
右正本證明與原本無異。
如不服本判決，應於判決送達後十日內，向本院提出上訴狀。
                                      書記官    陳  恩  如
中      華      民      國    九十      年      五      月    二十一    日
附錄本判決論罪之法條：
刑法第二百七十七條第一項：
傷害人之身體或健康者，處三年以下有期徒刑，拘役或一千元以下罰金。


司法院資訊處製作；財團法人民間司法改革基金會備份。
